臺灣高等法院臺中分院刑事裁定　　　　　　　　　　九十四年度交抗字第七六號
　　抗告人　甲○○
右抗告人因聲明異議案件，不服臺灣南投地方法院中華民國九十三年十二月二十八日
裁定（九十三年度交聲字第一二四號），提起抗告，本院裁定如左：
    主  文
抗告駁回。
    理  由
一、按汽車駕駛人，未領有駕駛執照駕車者，處新臺幣六千元以上一萬二千元以下罰
    鍰，並當場禁止其駕駛及扣留其車輛牌照，道路交通管理處罰條例第二十一條第
    一項第一款定有明文。又汽車駕駛執照為駕駛汽車之許可憑證，道路交通安全規
    則第五十條第一項亦定有明文。
二、抗告意旨略以：緣民國（下同）八十八年間，抗告人因無照駕駛機車為警取締並
    裁罰，然因疏於注意而未繳納罰金。八十九年十一月間，抗告人報考重型機車駕
    照，通過筆試及路考後，由監理機關發予重型機車駕照。九十二年四月十五日，
    抗告人再報考汽車駕駛執照，亦通過筆試及路考，適抗告人備妥相關文件，欲領
    取汽車駕駛執照時，竟遭監理站人員以仍有前開罰鍰未繳納，拒發給駕駛執照，
    適抗告人於隔（十六）日在彰化縣二水鄉○○路段，遭警以抗告人違反道路交通
    管理處罰條例第二十五條第一項第三款未隨身攜帶駕照舉發，後南投監理站則以
    抗告人違規情形屬無照駕駛，改以同條例第二十一條第一項第一款裁予重罰。然
    抗告人既已通過考試，自已具備駕駛汽車之相關之知識、技術，僅因未完成相關
    行政手續，領得汽車駕駛執照，原機關即以「無照駕駛」論處，顯屬不當，原審
    未予詳查，遽為駁回異議之裁定，顯有未合，為此提起抗告，請求撤銷原裁定云
    云。
三、本院查，抗告人甲○○對曾於八十八年間，經監理機關裁罰未繳納，嗣於九十二
    年四月十五日雖通過自用小客車之筆試及路考，然經原處分機關以仍有罰金未繳
    納為由，拒發汽車駕駛執照，翌（十六）日十時四十四分許，駕駛車牌號碼ＢＮ
    —四三六七號自用小客車，在彰化縣二水鄉○○路與合和巷口處，為警以未隨車
    攜帶駕照，後經原處分機關查明抗告人未領有小行車駕駛執照之紀錄，改以未領
    有駕駛執照駕車行使公路論處等情，為抗告人所不爭執，並有彰化縣警察局九十
    二年四月十六日彰警交字第Ｉ00000000號違規通知單，普通汽車駕駛執
    照登記書影本、ＢＮ—四三六七號自用小貨車汽車車籍查詢電腦列印表、南投監
    理站九十三年九月七日投監四字第裁六五─Ｉ00000000號裁決書附卷可
    參，則抗告人於九十二年四月十六日為警取締時，既仍未領得駕駛執照，抗告人
    確屬未領有駕駛執照之人，至堪認定。又汽車駕駛執照為駕駛汽車之「許可憑證
    」，道路交通安全規則第五十條第一項已明文揭示，從而，縱然抗告人已通過汽
    車駕駛執照之考驗，於尚未領取駕駛執照前駕車，仍屬違反道路交通管理處罰條
    例第二十一條第一項第一款「未領有駕駛執照駕車」之行為。是原處分機關援引
    前揭規定，逕行裁處，並無不當。至抗告人所稱監理機關以扣發駕照之手段，促
    使違規人繳清罰鍰，是否妥適一節，亦經交通部於九十一年七月二十三日以交路
    字九十字地０４６７１０號函覆稱：「對於無照駕駛者應就其違規案件先予節清
    後始准予報考駕照乙節，仍應依本部八十七年一月十三日交路八十七字第０００
    ２６３號函示原則辦理，惟因故致其違規案件未結清，已考驗合格之報考人，同
    意比照公路監理業務座談會商定事項第三十一次第二十四項會商結論之原則，其
    考驗合格之成績得予保留，惟應於結清所有違規案件後，始發給駕照，且其駕駛
    經歷應自發照日起算」等語，意即縱使駕駛人雖已通過駕照考試，但原舉發機關
    仍應待駕駛人結清所有違規案件後始能核發駕照，在未核發之前有駕駛汽車之行
    為即屬道路交通管理處罰條例第二十一條第一項第一款「未領有駕駛執照駕車」
    之規範範圍。從而，抗告人既有前揭違規行為，原審爰引上開規定所為之裁定，
    本院經核並無不合，抗告人之抗告為無理由，應予駁回。
四、據上論斷，應依道路交通案件處理辦法第二十六條，刑事訴訟法第四百十二條，
    裁定如主文。
中     華     民     國     九十四     年      二      月     十四      日
                              　　 臺灣高等法院臺中分院刑事第六庭
                                         審判長法　官　李  文  雄
                                               法　官  劉　連　星
                                               法  官　陳　嘉　雄
右正本證明與原本無異。
不得再抗告。
                                               書記官  陳　信　和
中     華     民     國     九十四     年      二      月     十五      日
                                                              　　　　　Ｆ
